【裁判字號】    92,交聲,1006
【裁判日期】    921024
【裁判案由】    聲明異議
【裁判全文】
臺灣臺中地方法院交通事件裁定                  九十二年度交聲字第一六號
    原處分機關  交通部公路局台中區監理所豐原監理站
    異議人即
    受處分人    甲○○○○運有限公司
    代表人      賴曾彩鶴
右列受處分人因違反道路交通管理處罰條例案件，對於交通部公路局台中區監理所豐
原監理站九十二年九月二十四日所為之裁決（豐監稽違六三字第Ｚ00000000
號裁決書），聲明異議，本院裁定如左：
    主  文
異議駁回。
    理  由
一、原處分機關略以：本案係國道公路警察局第二隊舉發受處分人甲○○○○運有限
    公司所有之車號５Ｊ─８１７號營大貨車，由余崇真駕駛，於九十二年七月二十
    九日二十一時四十分許，行經國道一號北向一三一公里處，因「該車所有人於左
    時、地將車輛交由駕照註銷之人駕駛（經查駕照於92.05.09～93.05.08易處逕註
    ）」違規，該站遂於九十二年九月二十四日以豐監稽違六三字第Ｚ000000
    00號裁決書，裁處罰鍰新台幣六萬元整，並吊扣汽車牌照三個月，逾期則依裁
    決書處罰主文規定裁處，於法並無不合等語。
二、本件異議人即受處分人則以：依道路交通管理處罰條例第二十一條之一第四項所
    規定善盡查證之注意或縱加以相當之注意而仍不免發生違規之情事.... 免罰。
    所謂善盡查證之注意或縱加以相當之注意，應在於人民能力可及的範圍內或善意
    態度上，如逾越人民能力可及或善意範圍、行政機關加以處罰，難免不會給人民
    對行政執行機關有以抽象的語意條文強加人民斂款、無限延伸之印象，增加民怨
    。本件違規駕駛人對苗栗監理所對其執行註銷駕照並不知情，監理機關是否應本
    於主管機關，主動、積極的態度通知司機本人駕照已被註銷等事，如果司機在未
    收到主管機關通知而持無效駕照駕車肇事，受害人民是否可依國賠請求賠償，原
    舉發機關之舉發實有違誤，爰聲明異議云云。
三、按汽車駕駛人，駕駛執照吊扣期間駕駛大客車、聯結車者，汽車所有人及駕駛人
    各處新臺幣四萬元以上八萬元以下罰鍰，並吊扣牌照三個月，道路交通管理處罰
    條例第二十一條之一第一項第一款定有明文。復依違反道路交通管理事件統一裁
    罰標準表規定，違反道路交通管理處罰條例第二十一條之一第一項第一款者，汽
    車所有人及駕駛人各處罰鍰新臺幣六萬元整，汽車所有人並吊扣牌照三個月。
四、本件異議人即受處份人甲○○○○運有限公司，其所僱用之司機余崇真於駕駛執
    照註銷期間仍駕駛異議人所有之車號５Ｊ－８１７號營業大貨車，於九十二年七
    月二十九日二十一時四十分許，在國道一號公路北上一三一公里處，為警查獲並
    掣單舉發之事實，此為異議人所是認，並有舉發違反道路交通管理事件通知單一
    紙在卷足憑。雖異議人辯稱：該違規駕駛之司機本人對於其駕駛執照遭苗栗監理
    站逕行註銷之事並不知情，故應予以免罰云云，惟查：經原處分機關向苗栗監理
    站查證，該駕駛人駕照係由該站以竹監苗字第駕裁五四─ＨＡ0000000號
    一次裁決書通知到案繳納違規罰鍰，該裁決通知書經合法送達違規人余崇真後仍
    逾期未繳納，苗栗監理站始予逕行註銷並無違誤，且經本院查詢汽車駕駛人余崇
    真之車籍資料，該駕駛人之駕駛執照乃於九十二年五月九日即遭易處逕註，而受
    處分人於九十二年七月十四日僱用該駕駛人，是受處分人顯未於僱用當時善盡審
    查駕駛人是否擁有合法有效駕駛執照資格之責任，自有疏咎，此有交通部公路總
    局豐原監理站「對違反道路交通管理事件不服裁決聲明異議案件移送書」、證號
    查詢汽車駕駛人表各一紙在卷可稽。故異議人據此要求免罰，並無理由。從而，
    原處分機關據以援引上開規定，裁處受處分人罰鍰新台幣六萬元整並吊扣牌照三
    個月，並無不當。本件異議為無理由，應予駁回。
據上論斷，應依道路交通管理處罰條例第八十七條第二項、道路交通案件處理辦法第
十九條，裁定如主文。
中      華      民      國    九十二    年      十      月    廿四      日
                                        臺灣臺中地方法院交通法庭
                                            法  官   王  靜  秋
右正本證明與原本無異。
如不服本裁定應於送達後五日內向本院提出抗告狀。
                                            書記官
中      華      民      國    九十二    年    十      月    二十四      日


司法院資訊處製作；財團法人民間司法改革基金會備份。
